臺北高等行政法院判決
                                       99年度訴字第374號
                                     100年6月2日辯論終結
原      告　呂秀英等473人(姓名、住所詳如附表所示)
共      同
訴訟代理人　洪榮彬　律師
          　徐立信　律師
          　吳志祥　律師
被      告　國防部
代　表　人　高華柱（部長）住同上
訴訟代理人　林志宏 　律師
複代理人    陰正邦   律師
上列當事人間國軍老舊眷村改建條例事件，原告不服行政院中華
民國98年12月18日院臺訴字第0980099231號訴願決定，提起行政
訴訟，本院判決如下：
    主      文
原告之訴駁回。
訴訟費用由原告負擔。
　　事實及理由
一、程序事項：
    本件除附表所示原告呂秀英等473 人以外之其餘原告計27人
    已據撤回起訴在案，自無從再予審判。再者附表編號4 、17
    、24、123 、161 、238 、298 、323 、35 8及460 所示原
    告姚仰崇等人因於訴訟繫屬中死亡，已據其等繼承人姚葉季
    仙等人具狀聲明承受訴訟，於法核無不合，應予准許。
二、事實概要：
    本件原告本人或其被繼承人分別為陸光二村、憲光二村、建
    國一村、凌雲二村、建國十五村、建國十八村及成功新村計
    7 個眷村( 下稱本件陸光二村等7 個眷村) 之原眷戶。被告
    於88年頒布陸光二村改（遷）建說明書，將上開各眷村原眷
    戶均納入改（遷）建範圍，依國軍老舊眷村改建條例（下稱
    眷改條例）第20條規定，本件陸光二村等7 個眷村原可獲得
    國有可計價土地公告現值總額69.3％之輔助購宅款分配總額
    ，各官階分配之輔助購宅款分別為：將級34坪新臺幣（下同
    ）3,786,468 元、校級30坪3,341,001 元、尉士級28坪3,11
    8,267 元。惟被告基於提高改建土地經濟效益，以達整體最
    佳效益之裁量規劃，依據國軍老舊眷村改建推行委員會決議
    ，將建國四村、建國八村、建國十村、建國十一村、建國十
    二村、建國十六村、建國十七村及慈恩一村等8 個眷村( 下
    稱本件建國四村等8 個眷村) 一併調整遷建，納入同期改(
    遷) 建眷村範圍，而重新以上開總數15個眷村之改建基地核
    算規劃分配總額，並以改建基地完工房地總價決算各原眷戶
    可獲得之輔助購宅款。原告認為已將原說明書所載輔助購宅
    款予以調降，有短付情形，乃聯名申請被告應按原說明書所
    載之金額，給付各原眷戶如附表所示之短少款項，經被告以
    98年3 月24日國政眷服字第0980003736號函（下稱原處分）
    否准所請。原告不服，提起訴願，經決定駁回，遂提起本件
    行政訴訟。
二、原告起訴略以：
  (一)原告係依被告88年3 月31日頒布之桃園縣「陸光二村改建基
    地」改（遷）建說明書附表一至附表三所載金額及內容，而
    簽署改（遷）建申請書於被告，並經法院公證在案。被告於
    95年交屋時，未經徵得原告同意，片面公布重新核算後之各
    級不同官階之輔助購宅款金額，卻未提出計算之依據，實難
    令人信服。95年核定之金額，其輔助購宅款之總金額為何？
    計算求得此輔助購宅款金額之依據（含土地之筆數、面積、
    公告現值等）為何？均未見被告提出說明。
  (二)被告之總價計算表內容顯示，後續增列改建之8 個眷村土地
    總價明顯偏低，因而稀釋原先規劃改建眷村之土地總價暨補
    助金額；依原告自行蒐集關於本件陸光新城15個改建眷村之
    土地總價統計表及比較表內容所示，原先規劃本件陸光二村
    等7 個眷村之改建方案，依改建說明書所載，其國有可計價
    土地面積為94,977.72 平方公尺，公告現值總額為5,238,89
    6,145 元，每平方公尺平均單價為55,159元，與改建說明書
    中所指之每平方公尺平均單價為55,000元大略相當，甚且超
    過159 元。然參酌其後併案加入改建之本件建國四村等8 個
    眷村，其可計價土地總面積為107,918 平方公尺，公告現值
    總價為2,217,896,145 元，其每平方公尺平均單價僅20,544
    元。由於本件眷村與其後陸續併案加入改建之8 個眷村之可
    計價土地平均單價相差近2.68倍。是以此核實計算，後續增
    列改建之8 個眷村土地總價暨69.3％之補助款總額明顯偏低
    ，因而稀釋本件陸光二村等7 個眷村之土地總價，其補助金
    額亦被調降，致原告之補助購屋款與說明書暨經桃園地方法
    院認證之改建申請書之金額分別短少：將級34坪290,460 元
    ；校級32坪256,288 元；尉士級28坪239,202 元。
  (三)若核定金額減少，係因增加參與改建之眷村數或其他原因，
    如未事先徵得原告之同意，殊有違誠信原則；退步言之，原
    告依據被告88年3 月31日頒布之陸光二村改（遷）建說明會
    之說明書附表一至附表三之金額及內容，與被告簽訂改建申
    請書，並經法院認證，且經法院認證之改建申請書雖未明列
    各補助款之金額，但其既係自改建說明書後附文件直接移植
    過來，其金額自應以該改建說明書中明列之金額為準，則基
    於誠信原則，被告顯無於交屋時，片面予以更改輔助購宅款
    金額之權利，否則被告不啻以較高之輔助購宅款之詐術手段
    ，欺騙原告簽署配購申請書後，再於改建完成後交屋時，恣
    意妄為任意更改輔助購宅款，實非被告應有之作為。此節，
    被告雖承認確有因「為提高規劃改建土地之經濟效益」及「
    本部依整體改建最佳成效之裁量規劃」而「改建規劃變更」
    ，並稱原告如因改建規劃變更而影響改建意願，僅能依規定
    變更其認證選項為不同意改建，而無逕向被告請求依改建說
    明書所載金額發給輔助購宅款之法規依據等語，實令原告莫
    名其妙。被告將慈恩一村等8 村納入同一改建圈，致改建規
    劃變更時，並未通知原告可變更其認證選項為不同意改建，
    今卻以此苛責原告，殊嫌無稽。
  (四)放棄承購而早已直接領取輔助購宅款者，其金額仍依原說明
    書內容領取，而承購者之輔助購宅款反而降低，亦有違誠信
    及公平原則：
    1.當年放棄承購改建住宅，而自願領取輔助購宅款（後）搬
      遷之原眷戶，即係依上開說明書附表三之金額，領取輔助
      購宅款後搬遷。惟原告配合被告改建作業，並於改建完成
      後承購改建住宅，所獲得之輔助購宅款，卻減少239,202
      元至290,460 元不等；同一輔助行為，配合被告改建政策
      者，反而受到輔助購宅款減少之懲罰，有違公平原則。對
      此，被告並未否認，而僅謂：「眷戶若放棄承購改建後之
      住宅領取輔助購宅款者，如係選擇領取完工決算價，則該
      輔助購宅款金額係與承購住宅者相同，並非台端等人所述
      『放棄承購住宅領取輔助購宅款者，得領取其改（遷）建
      說明書所列金額，而承購者之輔助購宅款反而降低』之情
      事」等語云云，顯係混淆視聽之詞。
    2.由經法院認證之改建申請書第3 選項用語為「如係選擇領
      取完工決算價」，第4 選項用語為「於規劃改建基地建築
      工程發包後領取輔助購宅款後搬遷，至輔助購宅款與實際
      房屋建造完成決算之價格發生差異時，不予追加減（本項
      僅限陸光二村之原眷戶選擇）」，第5 選項用語為「提前
      於規劃改建基地建築工程發包前，領取概估第一期可獲輔
      助購宅款數額之50％，其餘款額於建築工程發包後，依實
      際規劃住宅建物及土地面積與發包價計算後補足，至實際
      房屋建造完成決算之價格若與發包價格發生差異時，不予
      追加減（各眷村之原眷戶均可選擇本項）」，足徵原眷戶
      自願放棄承購改建後之住宅者，其領取輔助購宅款有3 種
      情形，即：(1)規劃改建基地建築工程發包前先領50％，發
      包後再領50％；(2)改建基地建築工程發包後領取全部輔助
      購宅款；(3)實際房屋建造完成後依決算價格領取全部輔助
      購宅款等3 種。
    3.前2 種已領取輔助購宅款者，如果實際房屋建造完成後決
      算價格產生差異者，雙方不再互相找補。是足見依上揭經
      法院認證之改建申請書之選項內容，放棄承購改建後之住
      宅，而直接領取輔助購宅款者，其金額仍依原說明書內容
      概估之金額領取，而不論實際房屋建造完成後之決算價格
      為何。本件被告自係以詐術令原告與被告簽訂改建申請書
      後，再將慈恩一村等8 個可計價土地總額偏低之眷村一併
      納本件改建方案內，致實際房屋建造完成後之決算價格偏
      低，而又將輔助購宅款金額降低，自屬違反雙方簽訂上揭
      改建申請書時所依據之改建說明書內容所承諾之條件，有
      違誠信及公平原則。
  (五)本件應不適用眷改條例施行細則第19條及改建說明書第13條
    規定。被告前揭函覆稱：依國軍老舊眷村改建條例施行細則
    第19條暨眷戶於88年改建說明書第13條之規定均載明，工程
    發包核算之輔助購宅款與建築完成當期決算之價格發生差異
    時，不予追加減乙節，係針對放棄承購改建住宅而自願領取
    輔助購宅款（後）搬遷之原眷戶而規定，與本件均係配購改
    建後之住宅者不同，不得比附援引，此觀諸上揭條文內容自
    明。被告此一答覆，與法令規定條文內容不符，殊不足採。
    至其駁回原告申請時稱：陸光二村及各村改建基地改遷建說
    明書所列補助購宅款、房地總價等項數額，均註明概算、概
    估、實際金額以完工時結算為準等語，被告並無所指以詐術
    欺騙眷戶簽署申請書之行為事實等語，均屬推諉之詞且與事
    實不符。
  (六)所謂概算、概估、實際金額以完工時結算為準，均應以本件
    眷村之土地價值為計算基準。被告於98年6 月29日訴願答辯
    理由第5 點辯稱：「本部88年3 月31日所發桃園縣陸光二村
    改建基地改（遷）建說明書有關原眷戶之輔助購宅款說明，
    已明載該輔助購宅款金額係『概估』、『概算』，並未向原
    眷戶表示該說明書上所概估之輔助購宅款金額即確定為原眷
    戶將來可獲得核定之輔助購宅款金額」乙節，洵屬混淆視聽
    之說詞。
    1.被告不否認確有於事後將慈恩一村等8 村納入同一改建圈
      ，惟辯稱係為提高規劃改建土地之經濟效益，基於整體改
      建最佳成效之裁量規劃而為。
    2.所謂概算、概估、實際金額以完工時結算為準，既係以本
      件眷村之土地價值為計算基準，自不得於嗣後確認核定輔
      助購宅款金額時，另行加入慈恩一村等8 村之土地價值後
      ，重行平均分配；被告雖一再辯稱改遷建說明書所列補助
      購宅款、房地總價等項數額，均已註明為概算、概估、實
      際金額以完工時結算為準，故事後核定輔助購宅款金額時
      ，當然會有所誤差，並謂：為提高規劃改建土地之經濟效
      益，基於眷改條例第6 條第1 項規定將屬同區位之慈恩一
      村等8 村納入同一改建圈，係依整體改建最佳成效之裁量
      規劃，原告如因改建規劃變更而影響改建意願，僅能依規
      定變更其認證選項為不同意改建等語，均屬事推諉卸責之
      詞。
    3.本件改遷建說明書所列補助購宅款、房地總價等項數額，
      固已註明概算、概估、實際金額以完工時結算為準，但此
      係以本件陸光二村等7 個眷村之土地價值作為計算基準而
      為之概算、概估，此觀諸該說明書八、(三)業已載明：「原
      眷戶可獲之輔助購宅款，依『國軍老舊眷村改建條例』第
      20條之規定，以陸光二村、凌雲二村、建國一村、建國十
      五村、建國十八村、成功新村、憲光二村等七個村改（遷
      ）建所有眷村土地，依國有可計價土地公告現值總額69.3
      ％為分配總額」等語，故將來進行確認核定金額時，自仍
      應以「陸光二村等七眷村之土地價值」作為詳細核定計算
      之基準，而無擅自另行加入慈恩一村等8 村之土地價值後
      ，再依眷戶數重行平均分配輔助購宅款之理。
  (七)比較被告提出之「90年9 月11日改建基地國有可計價土地69
    .3％輔助購宅款估算明細」與被告提出之「辦理桃園縣陸光
    二村改建基地第一次改（遷）建說明會（88年3 月31日）全
    案簽呈及會辦資料公文影本」，90年9 月11日核定之面積、
    公告總值及69.3％之輔助款總值均較88年3 月31日為高，並
    無被告所稱「因國有可計價土地變更為非可計價土地，致輔
    助購宅款減少」之情形。再依被告提出之「90年9 月11日改
    建基地國有可計價土地69.3％輔助購宅款估算明細」，每戶
    可取得之輔助購宅款金額應該更高。前揭比較數值中，未減
    少者，僅原眷戶坪型總數乙項，原因乃為88年粗估時，並未
    嚴格審查原眷戶資格之真確性，嗣因部分住戶無合法原眷戶
    資格而經審查後剔除，故總坪型數減少，用以均分69.3％之
    基數減少，則原告應可獲得更多補助款。計算如下：(1)依88
    年3 月31日估算明細：土地總輔助款3,630,555,027 元，原
    階級坪數為32,600坪，依不同官階可獲得之輔助購宅款為：
    將級34坪：3,786,468.14元。校級30坪：3,341,001.30
    元。尉士級28坪：3,118,267.88元。(2)依90年9 月11日核
    定之本件陸光二村等7 個眷村明細：土地總輔助款3,685,08
    3,670 元，原階級坪數為31,134坪，依不同官階可獲得之輔
    助購宅款為：將級34坪：4,024,309 元。校級30坪：3,
    550,861 元。尉士級28坪：3,314,137 元。又90年9 月間
    合計15個眷村之輔助金額仍高於95年4 月間之金額：(1)依90
    年9 月11日核定明細（合計本件15個眷村）：土地總輔助款
    5,225,360,022.73元，原階級坪數為48,628坪，依不同官階
    可獲得之輔助購宅款為：將級34坪：3,653,496.77元。
    校級30坪：3,223,673.62元。尉士級28坪：3,008,762.04
    元。(2)依95年4 月核定之明細：將級34坪：3,496,008 元
    。校級30坪：3,084,713 元。尉士級28坪：2,879,065
    元等情。並聲明求為判決撤銷訴願決定及原處分。被告並應
    作成給付原告等如附表所示金額之短付輔助購宅款之處分。
三、被告則抗辯略以：
  (一)按眷改條例第5條第1項前段規定，原眷戶享有承購依本條例
    興建之住宅及由政府給與輔助購宅款之權益。同條例第6 條
    第1 項規定，主管機關辦理國軍老舊眷村改建，應按眷村分
    布位置，依條件相近者採整體分區規劃，並運用既有眷村土
    地、不適用營地或價購土地，依規定變更為適當使用分區或
    用地，集中興建住宅社區。同條例第20條第1 項規定，原眷
    戶可獲之輔助購宅款，以各直轄市、縣（市）轄區內同期改
    建之國軍老舊眷村土地，依國有土地可計價公告土地現值總
    額69.3％為分配總額，並按其原眷戶數、住宅興建成本及配
    售坪型計算之。分配總額達房地總價以上者，原眷戶無須負
    擔自備款，超出部分，撥入改建基金；未達房地總價之不足
    款，由原眷戶自行負擔。同條第2 項規定，前項原眷戶自行
    負擔部分，最高以房地總價20％為限，其有不足部分，由改
    建基金補助。眷改條例施行細則第17條規定，本條例第20條
    第1 項所稱國有土地可計價，係指非屬公共設施之國有土地
    ，按行政院核定改建計畫當期公告土地現值計算之價格。同
    細則第18條規定，本條例第20條所定房地總價及第23條所定
    成本價格，依下列方式計算：一、房屋部分：依房屋及公用
    建築之建造費、工程管理費、墊款利息、有關稅捐及其他建
    築有關必要費用之總額與房屋自用總面積之比例，分戶計算
    之。二、土地部分：以房屋建造完成當期公告土地現值計價
    後，按各戶之應有持分比例計算之。前項土地不屬於本條例
    第4條第2項者，應以土地取得地價為準，包含墊款利息、開
    發費用及有關稅捐。
  (二)是以，行政院85年核定本件眷村改建計畫，依上開規定，原
    眷戶輔助購宅款之分配總額，需以各直轄市、縣（市）轄區
    內同期改建之國軍老舊眷村土地中，非屬公共設施用地之國
    有土地，其85年土地總公告現值為原眷戶輔助購宅款之分配
    總額；由於國軍老舊眷村土地可能因土地分割、合併及使用
    分區變更等因素，造成初期辦理眷村改建說明會時，所據以
    估算輔助購宅款金額之非屬公共設施用地國有土地，其面積
    或有變更、或使用分區變更為公共設施用地，以致於在後期
    進行完工結算時，所據以計算原眷戶輔助購宅款之分配總額
    ，與初期說明會計算時之基礎有所變動而發生差異。
  (三)原眷戶可獲得之輔助購宅款金額，悉依前揭法定計算方式定
    之；而被告辦理國軍老舊眷村改建，對於決定同期改建眷村
    之範圍，亦係依前揭眷改條例第6 條第1 項規定所揭示，按
    眷村分布位置依條件相近者整體區分規劃，就此整體區分規
    劃之結果係被告基於眷改條例主管機關之地位所為行政裁量
    之結果，並不受特定原眷戶意思之拘束，尚無須經特定原眷
    戶同意之必要。
  (四)桃園縣陸光二村改建基地，原雖僅規劃陸光二村、憲光二村
    、凌雲二村、成功新村、建國一村、建國十五村、建國十八
    村等7 個眷村，惟被告基於提高改建土地經濟效益以達整體
    最佳效益之裁量規劃，復將同區位之慈恩一村等8 個眷村納
    入陸光二村改建基地之同期改建眷村。原告主張原先規劃同
    期改建之本件陸光二村等7 個眷村國有可計價土地平均單價
    較高，其後納入本件建國四村等8 個眷村國有可計價土地平
    均單價較低，相差約2.68倍，致原規劃本件陸光二村等7 個
    眷村之原眷戶輔助購宅款金額因此被稀釋調降，就此事先並
    未徵得原告同意，有違誠信原則云云。惟如前所述，對於同
    期改建眷村範圍係被告得依眷改條例第6 條第1 項規定按眷
    村分布位置條件相近者整體分區規劃裁量，原告徒以納入其
    他8 個眷村導致其可獲得之輔助購宅款金額降低此等個人利
    益減損之理由，任意否定被告基於整體規劃最大經濟效益之
    考量而將慈恩一村等8 個眷村納入同期改建眷村之裁量決定
    ，實非有據。
  (五)桃園縣陸光二村改建基地之同期改建眷村範圍，經被告最終
    整體分區規劃，包括陸光二村等15個眷村，則就此15個眷村
    原眷戶可獲得之輔助購宅款，依前揭眷改條例第20條第1 項
    及同條例施行細則第17條規定，自應以前揭15個眷村範圍內
    非屬公共設施之國有可計價土地按行政院核定眷改計畫當期
    （按行政院係於85年核定眷改計畫）土地公告現值計算之土
    地公告現值總額69.3％，為此15個眷村原眷戶可獲得輔助購
    宅款之分配總額，經計算此分配總額為4,998,057,937 元，
    另此15個眷村計有將官級34坪型原眷戶6 人，校官級30坪型
    原眷戶640 人，尉士官級28坪型原眷戶1,043 人，全部原眷
    戶總輔助購宅坪型數為48,608，據此，原眷戶每坪型可獲得
    輔助購宅款金額為102,823.7726元，則將官級34坪型原眷戶
    可獲得輔助購宅款為3,496,008 元，校官級30坪型原眷戶可
    獲得輔助購宅款為3,084,713 元，尉士官級28坪型原眷戶可
    獲得輔助購宅款為2,879,065 元，被告依法以95年4 月27日
    勁勢字第0950006009號令計算核定前揭桃園縣陸光二村改建
    基地同期改建眷村各階級坪型原眷戶輔助購宅款金額，並無
    任何違誤。
  (六)原告復謂被告88年3 月31日所發桃園縣陸光二村改建基地改
    （遷）建說明書所估算將官級34坪型原眷戶可獲得輔助購宅
    款3,786,468.14元，校官級30坪型原眷戶可獲得輔助購宅款
    3,341,001.3 元，尉士官級28坪型原眷戶可獲得輔助購宅款
    3,118,267.88元。但被告95年4 月27日勁勢字第0950006009
    號令未經其同意竟片面降低輔助購宅款金額為將官級34坪型
    3,496,008 元、校官級30坪型原眷戶3,084,713 元、尉士官
    級28坪型2,879,065 元，於法不合，應發給短付之輔助購宅
    款云云。惟被告88年3 月31日所發桃園縣陸光二村改建基地
    改（遷）建說明書有關對原眷戶之輔助購宅款說明，已明載
    該輔助購宅款金額係「概估」、「概算」，並未向原眷戶表
    示該說明書上所概估之輔助購宅款金額即確定為原眷戶將來
    可獲核定之輔助購宅款金額，況如前所述，原眷戶可獲得之
    輔助購宅款金額悉依前揭眷改條例第20條第1 項、第2 項及
    眷改條例施行細則第17條等規定依法計算核定，而不受被告
    對原眷戶所為改（遷）建說明書上「概估」、「概算」輔助
    購宅款金額說明之拘束，更無不得未經原眷戶同意變更輔助
    購宅款金額之問題。
  (七)職是，被告95年4 月27日勁勢字第0950006009號令依據眷改
    條例第20條第1 項及眷改條例施行細則第17條之規定依法計
    算核定原眷戶各階級坪型可獲得之輔助購宅款既無違誤，原
    告主張被告有短發輔助購宅款應予補發自無理由，原處分核
    無違誤，當予維持。
  (八)有關原告質疑本件國有可計價土地輔助購宅款估算明細表中
    ，所列桃園縣陸光二村○○鄉○○段1187、1177、1339、13
    11地號土地之85年公告總金額如何計算，說明如下：
    1.桃園縣○○鄉○○段1187地號土地，係合併同段1188至11
      92、1209、1214至1220、1228、1230至1232、1237至1250
      、1259地號等土地，85年度公告現值為55,000 元/平方公
      尺，其中，1189、1218至1220、1244至1247、1250、1259
      地號等10筆土地原為私人土地，經被告於88年間購得作為
      陸光二村改建基地A 區建築基地範圍，故1189地號等10筆
      土地非屬國有可計價土地，職是，合併後1187地號土地扣
      除原屬私有之1189地號等10筆土地，其國有可計價土地面
      積為22,447.72平方公尺，85年公告總值為22,447.72平方
      公尺×55,000元/平方公尺＝1,234,624,600元。
    2.桃園縣○○鄉○○段1177地號土地，係合併同段1178至11
      83、1265至1272、1274至1285地號等土地，85年度公告現
      值為55,000 元/平方公尺，其中1283至1285地號土地原為
      私人土地，經被告於88年間購得作為陸光二村改建基地B
      區建築基地範圍，故1283地號等3 筆土地非屬國有可計價
      土地，職是，合併後1177地號土地扣除原屬私有之1283地
      號等3筆土地，其國有可計價土地面積為19,792.26平方公
      尺，85年公告總值為19,792.26平方公尺×55,000元/平方
      公尺＝1,088,574,300元。
    3.桃園縣○○鄉○○段1339地號土地，係合併同段1340至13
      57、1384至1386地號等土地，85年度公告現值為55,000元
      /平方公尺，其中，1341、1342、1347至1349 地號土地原
      為私人土地，經被告於88年間購得作為陸光二村改建基地
      C區建築基地範圍，故1347地號等5筆土地非屬國有可計價
      土地，職是，合併後1339地號土地扣除原屬私有之1347地
      號等5筆土地，其國有可計價土地面積為4,890.49 平方公
      尺，85年公告總值為4,890.49平方公尺×55,000 元/平方
      公尺＝268,976,950元。
    4.桃園縣○○鄉○○段1311地號土地，係合併同段1312、13
      17至1333、1361至1366、1371至1373、1375、1376、1378
      、1380地號等土地，85年度公告現值為55,000 元/平方公
      尺，其中，1324、1331至1333地號土地原為私人土地，經
      被告於88年間購得作為陸光二村改建基地D 區建築基地範
      圍，故1324地號等4 筆土地非屬國有可計價土地，職是，
      合併後1311地號土地扣除原屬私有之1324地號等4 筆土地
      ，其國有可計價土地面積為14,272.53 平方公尺，85年公
      告總值為14,272.53平方公尺×55,000元/平方公尺＝784,
      989,150元。
  (九)有關桃園縣憲光二村、凌雲二村、建國一村88年國有可計價
    土地面積如何得出乙事，說明如下：
    1.依建國一村原始土地清冊，完整屬於國有可計價土地之地
      號為○○鄉○○段251 、267 、267 、267-1 、270 、27
      8 、37 8、379 、380 、381 、382 、383 、384 等12筆
      土地，面積合計8,919.02平方公尺。
    2.依凌雲二村原始土地清冊，屬於國有可計價土地之地號為
      桃園市○○段1022、1023、1022-1、772-1地號等4筆土地
      ，面積合計4,702平方公尺。
    3.依憲光二村原始土地清冊，完整屬於國有可計價土地之地
      號為○○鄉○○段314 、315 、315-1 、316 、317 、31
      8 、32 1、322 、326 、328 、329 、341 、342 、345
      、347 、357 、53 3等17比土地，面積合計14,007平方公
      尺。
    4.被告辦理陸光二村改（遷）建說明書附表三雖記載陸光二
      村國有可計價土地面積為67,349.7平方公尺，惟經核被告
      軍眷服務處綜合企畫組及不動產管理組提供之陸光二村土
      地清冊，其中使用分區非屬公共設施用地之土地面積為68
      ,457平方公尺，扣除其中所有權屬訴外人簡水龍之部分面
      積1,352.3 平方公尺，陸光二村國有可計價土地面積應為
      67,104.7平方公尺，被告前揭辦理第一次桃園縣陸光二村
      改建基地改（遷）建說明書附表三記載國有可計價土地面
      積67,349.7平方公尺應屬誤載。至於原告指稱陸光二村土
      地有漏列情事云云，經比對被告辦理第一次桃園縣陸光二
      村改建基地改（遷）建說明會時，不動產管理組提供之土
      地清冊，以及完工決算時桃園陸光二村改建基地規劃村土
      地清冊屬陸光二村之土地（含國有可計價土地及非可計價
      土地），被告並無漏列陸光二村之土地，而係陸光二村土
      地有部分因使用分區變更，而由可計價土地變更為非可計
      價土地。
    5.被告為改建完工決算時，建國一村、憲光二村據以計算原
      眷戶輔助購宅款之可計價國有土地面積，以及其85年總公
      告現值金額，均較88年改建說明書所列者為高，凌雲二村
      於完工結算時與88年改建說明書所載列金額相同，故被告
      於計算此3 眷村國有可計價土地85年公告現值時，應無短
      少計算致侵害原告權益。
  (十)原告主張依88年3 月31日改（遷）建說明會原眷戶土地輔助
    購宅款概算表及90年9 月11日改建基地國有可計價土地69.3
    ％輔助購宅款估算明細表，90年9 月統計之國有可計價土地
    面積及金額未減反增、原告每戶應可取得更高金額之輔助購
    宅款等語，並不可採。因原告質疑被告於計算核定輔助購宅
    款金額時，可能漏列國有可計價土地，致其輔助購宅款短少
    ，故被告提出各時期土地清冊資料，使原告得據以確認各眷
    村土地範圍，並核對其所認為被告漏未核算之國有可計價土
    地，惟原告並未為之。又原告係申請建築工程完工時之輔助
    購宅款，而桃園縣陸光二村改建基地完工房地總價決算，係
    被告於95年4 月27日核定，則原告輔助購宅款之計算，自應
    以本件15個眷村中，95年當時非屬公共設施之可計價國有土
    地其85年公告現值之69.3％為原眷戶輔助購宅款之分配總額
    ，而非以各該眷村90年當時非屬公共設施之國有可計價土地
    計算完工時得申領之輔助購宅款總額；此即眷改條例施行細
    則第19條第1 項規定「原眷戶依本條例第21條規定於規劃後
    改建基地房屋建造完成前，自願領取輔助購宅款後搬遷者，
    應以書面向主管機關提出申請，經核定後發給，其與實際房
    屋建造完成當期決算之價格發生差異時，不予追加減。」蓋
    同期改建眷村內各眷村土地使用分區、權屬並非一成不變，
    可能原眷村國有土地使用分區經變更為非國有土地，或公共
    設施用地經變更為非公共設施用地，是以原告如欲指摘被告
    完工決算當期輔助購宅款有短漏錯誤，自應具體指明被告漏
    列何筆國有可計價土地，而不能以被告於90年建築工程發包
    時各眷村國有可計價土地清冊資料，主張被告95年有漏列或
    誤算完工決算時輔助購宅款之情形，原告主張顯係為混淆事
    實。依被告訂頒國軍老舊眷村改建各項輔（補）助購宅款結
    報作業要點貳、輔助購宅款計價原則：貳、以改建完工當期
    國有可計價土地清冊為基準，依85年公告現值分配69.3％原
    眷戶輔助購宅款。如規劃土地全部分配完畢，分配不足差額
    款則依眷改條例第20條規定，由改建基金補助。準此，原告
    之輔助購宅款須以改建完工當期即95年之國有可計價土地為
    基準。原告既無法具體指證95年間陸光二村改建基地之各眷
    村國有可計價土地有何短漏情事，其主張被告短少核定其輔
    助款，顯無可採等語。並聲明求為判決駁回原告之訴。
四、本件兩造爭執要點為被告可否在原告同意將配住之眷舍交由
    被告辦理改( 遷) 建後，再將其他眷村納入同期規劃改（遷
    ）建眷村之基地範圍？同期改（遷）建基地可否區別納入之
    先後之各該眷村基地，而各自決算輔助購宅款？又選擇配購
    改建眷村之原眷戶，其輔助購宅款之決算基準時點為何？
五、本院判斷如下：
  (一)按眷改條例第5 條第1 項前段規定：「原眷戶享有承購依本
    條例興建之住宅及由政府給與輔助購宅款之權益。」第6 條
    第1 項規定：「主管機關辦理國軍老舊眷村改建，應按眷村
    分布位置，依條件相近者採整體分區規劃，並運用既有眷村
    土地、不適用營地或價購土地，依規定變更為適當使用分區
    或用地，集中興建住宅社區。」第20條規定：「（第1 項）
    原眷戶可獲之輔助購宅款，以各直轄市、縣( 市) 轄區內同
    期改建之國軍老舊眷村土地，依國有土地可計價公告土地現
    值總額69.3％為分配總額，並按其原眷戶數、住宅興建成本
    及配售坪型計算之。分配總額達房地總價以上者，原眷戶無
    須負擔自備款，超出部分，撥入改建基金；未達房地總價之
    不足款，由原眷戶自行負擔。（第2 項）前項原眷戶自行負
    擔部分，最高以房地總價20％為限，其有不足部分，由改建
    基金補助。（第3 項）原眷戶可獲得之輔助購宅款及自備款
    負擔金額，依各眷村之條件，於規劃階段，由主管機關以書
    面向原眷戶說明之。（第4 項）申請自費增加住宅坪型之原
    眷戶，仍依原坪型核算輔助購宅款，其與申請價購房地總價
    之差額由原眷戶自行負擔。」同條例施行細則第17條規定：
    「本條例第20條第1 項所稱國有土地可計價，係指非屬公共
    設施之國有土地，按行政院核定改建計畫當期公告土地現值
    計算之價格。」第18條第1 項規定：「本條例第20條所定房
    地總價及第23條所定成本價格，依下列方式計算：一、房屋
    部分：依房屋及公用建築之建造費、工程管理費、墊款利息
    、有關稅捐及其他建築有關必要費用之總額與房屋自用總面
    積之比例，分戶計算之。二、土地部分：以房屋建造完成當
    期公告土地現值計價後，按各戶之應有持分比例計算之。」
    第19條第1 項至第3 項規定：「（第1 項）原眷戶依本條例
    第21條規定於規劃改建基地房屋建造完成前，自願領取輔助
    購宅款後搬遷者，應以書面向主管機關提出申請，經核定後
    發給，其與實際房屋建造完成當期決算之價格發生差異時，
    不予追加減。」「（第2 項）前項輔助購宅款，其數額應於
    主管機關規劃改建基地建築工程發包後，依決標價格計算之
    。」「（第3 項）原眷戶於規劃改建基地房屋建造完成後，
    自願領取輔助購宅款搬遷者，其可獲輔助購宅款之數額，依
    決算後之房地總價計算之。」
六、經查：
  (一)本件原告本人或其被繼承人皆為本件陸光二村等7 個眷村之
    原眷戶，均同意將其原配住之眷舍( 含自建部分) 交由被告
    被告辦理改( 遷) 建，而選擇配購改建住宅，並將可獲得之
    輔助購宅款抵付價款，以決算自行負擔費用，而被告初期係
    規劃陸光二村等7 個眷村為改建基地範圍，依其當時頒布之
    陸光二村改（遷）建說明書概算之國有可計價土地公告現值
    總額69.3％之輔助購宅款分配總額，各官階分配之輔助購宅
    款分別為：將級34坪3,786,468 元、校級30坪3,341,001 元
    、尉士級28坪3,118,267 元，旋依據國軍老舊眷村改建推行
    委員會會議決議，將同區位之本件建國四村等8 個眷村一併
    調整遷建，納入同期改建，嗣本件眷村改建基地建築工程完
    工時，經被告以95年4 月27日勁勢字第0950006009號令核定
    本件改建眷村之輔助購宅款總金額為4,998,057,937 元，總
    輔助坪數為48,608坪，每坪輔助金額為102,823.7726元，各
    原眷戶可獲得輔助購宅款分別為：將官級34坪型3,496,008
    元，校官級30坪型3,084,713 元，尉士官級28坪型2,879,06
    5 元，相較原說明書所載金額有短少之情形，原告乃申請被
    告作成准予核付各如附表所示款項予原告之處分，經被告以
    原處分否准所請，原告不服提起訴願，復經決定駁回等情，
    為兩造所不爭執，並有卷附原告呂秀英等人桃園縣「陸光二
    村改建基地」原眷戶眷舍改（遷）建申請書及認證書( 見訴
    願卷一第57頁至62頁) 、被告報經行政院核定之國軍老舊眷
    村改建計畫草案、行政院85年11月4 日臺85防字第38406 號
    函( 見訴願卷一第186 頁至207 頁) 、被告承辦改建業務單
    位於88年3 月31日及同年9 月28日桃園縣「陸光二村改建基
    地」改( 遷) 建說明會程序表暨桃園縣「陸光二村改建基地
    」改（遷）建說明書( 見訴願卷一第173 頁至182 頁) 、被
    告86年9 月1 日(86)祥祉字09009 號函及國軍老舊眷村改建
    推行委員會第2 次會議紀錄( 見訴願卷一第183 頁至185 頁
    ) 、被告89年11月20日(89)祥祉字14403 號函及國軍老舊眷
    村改建推行委員會第6 次會議紀錄( 見訴願卷一第168 頁至
    172 頁) 、被告95年4 月27日勁勢字第0950006009號令（見
    本院卷一第129 至130 頁）、原告陳情( 申請) 書( 見訴願
    卷一第63頁反面) 、原處分（見本院卷一第55、56頁）、訴
    願決定（見本院卷一第57至67頁）等件可稽。
  (二)觀諸本件原告主張原處分違法，被告應依規劃改建之初，於
    88年3 月31日頒布之桃園縣「陸光二村改建基地」改（遷）
    建說明書附表一至附表三所載之金額及內容核給短少之輔助
    購宅款項云云，所持理由無非以：被告不得在原告同意改建
    後，變更改建基地範圍納入其他眷村眷戶以影響原告之原眷
    戶權益，而應區分前後加入改建之眷村，各別計價核算輔助
    購宅款項，並質疑被告據以計算國有可計價土地面積及其計
    算之金額有不實之情事等情詞，為主要論據。
  (三)按眷改條例第1 條已揭櫫其立法目的，旨在加速更新國軍老
    舊眷村、提高土地使用經濟效益，興建住宅照顧原眷戶及中
    低收入戶，保存眷村文化，協助地方政府取得公共設施用地
    ，並改善都市景觀，可見國軍老舊眷村之改建，除為照顧原
    眷戶權益外，尚須達成多重公共利益之目的。再者，國家資
    源有限，被告辦理眷村改( 遷) 計畫，尤應考量國家經濟及
    財政狀況，以妥善分配福利資源，不得僅側重申購人利益，
    給予過度之保護，而違背國家資源須合理分配及有效利用原
    則，忽略其他公益目的。復參照前引同條例第6 條第1 項已
    明定被告辦理國軍老舊眷村改建，應按眷村分布位置，依條
    件相近者採整體分區規劃，並運用既有眷村土地集中興建住
    宅社區，足見被告對於國軍老舊眷村之改建基地範圍，享有
    合目的性之裁量權限。又該條例賦予原眷戶享有配購改建住
    宅及領取輔助購宅款之恩遇措施，不能據以解為原眷戶對於
    老舊眷村改建範圍之規劃有決定權限，或非經其同意所為之
    變更，對其等不生效力。準此以論，原告主張被告在其等同
    意將原配住之本件陸光二村等7 個眷村交由被告改( 遷) 建
    之後，被告不得再行納併同區位之本件建國四村等8 個眷村
    歸入同期改建之範圍，於法難謂有據，不能採取。
  (四)觀之本件眷村改建基地，原僅規劃陸光二村等7 個眷村，嗣
    加入建國四村等8 個眷村，固可能使原概估之原眷戶輔助購
    宅款金額，發生增減之情形，惟依眷改條例第22條規定，被
    告於實施改建計畫時，須先經過統計原眷戶參與改建之意願
    及方式，始得進行眷村改建之細部設計，故原眷戶提出之改
    （遷）建申請書，僅用以確認原眷戶願否將配住之眷舍交付
    被告改( 遷) ，並其選擇輔導購宅之方式，要無約定改建基
    地範圍之內容，不能據以主張被告已承諾除已規劃之眷村外
    ，不再加入其他眷村之意思。蓋被告辦理老舊眷村改建業務
    ，本應依眷改條例第6 條第1 項之規定為合目的性之規劃，
    其行使裁量權，應參酌之因素當非以原眷戶之利得為優先，
    而包括眷村分布位置及條件是否相近及可否達成立法目的。
    至於選擇配購改建住宅之原眷戶，其可獲之輔助購宅款及應
    自行負擔部分，悉應依前引眷改條例第20條及同條例施行細
    則第17條、第18條第1 項及第19條第1 項至第3 項之規定辦
    理。又原眷戶可獲輔助購宅款之計算標準，因其選擇配購改
    建住宅與否，而有差異，前者係俟將來房屋實際建造完成後
    再決算其可享之輔助購宅款，並計算應自行負擔之差額，後
    者則於改建工程發包後即發給輔助購宅款，其內容並載明於
    原眷戶眷舍改( 遷) 建申請書上，有卷附該申請書可稽( 參
    見本院卷一第79頁) 。是以原告既選擇配購改建住宅，自應
    遵照該選項所定之條件請求其權益，無從以後來決算之輔助
    購宅款，少於選擇自願放棄承購之原眷戶在改建工程發包時
    所領取之金額，即謂應比照後者補發差額。況且在發包之初
    先行領取輔助購宅款，與俟房屋實際改建完成後再行核算，
    本無從預料事後實際差異金額之多寡，一旦選擇即應自行承
    擔其得失，當無只許增加或相同，不可短少之理。
  (五)依前引眷改條例第20條第1 項、第2 項及其施行細則第17條
    、第18條之規定，選擇承購改建住宅之原眷戶，其可獲得輔
    助購宅款乃按分配總額分配之，並於改建房屋完工後決算房
    地總價與分配總額之差比，定其須否負擔自備款。易言之，
    申請承購改建住宅之原眷戶未俟改建房屋完工，仍不能確定
    輔助購宅款之明細，亦無法得知將來應負擔自備款之實際金
    額，此徵諸被告改（遷）建說明書載稱「概估」各原眷戶之
    輔助購宅款，並謂原眷戶皆有應自行負擔部分，房地總價以
    完工決算時之價格為準可明。
  (六)依前引眷改條例第20條第1 項及同條例施行細則第17條之規
    定，原眷戶可獲之輔助購宅款，以各直轄市、縣（市）轄區
    內同期改建之國軍老舊眷村土地，按行政院核定改建計畫當
    期國有土地可計價公告土地現值總額69.3％為分配總額，並
    按其原眷戶數、住宅興建成本及配售坪型計算之。是以原告
    主張應將上開同縣轄區同期改建之15眷村，區分成陸光二村
    等7 個眷村與建國四村等8 個眷村二單元，各自計算其輔助
    購宅款，明顯違反規定，不能採取。是本件自應依上開15個
    眷村之非屬公共設施之國有可計價土地，按85年行政院核定
    本件眷改計畫當期之土地公告現值計算其公告現值總額69.3
    ％，以核算選擇配購住宅之原眷戶可獲得輔助購宅款之分配
    總額。而依卷附被告提出之上開眷村原始土地清冊（見本院
    卷二第170 至177 頁）、本件眷村改建基地國有可計價土地
    69.3％輔助購宅款估算明細表（見本院卷二第256 至261 頁
    ）及本件眷村改建基地完工決算時之土地清冊及新舊土地地
    號對照表（見本院卷第二264 至280 頁）等資料，被告核算
    本件眷村改建基地之分配總額為4,998,057,937 元，並按將
    官級34坪型原眷戶6 人，校官級30坪型原眷戶640 人，尉士
    官級28坪型原眷戶1,043 人，全部原眷戶總輔助購宅坪數為
    48,608坪，各原眷戶每坪可獲得輔助購宅款金額為102,823.
    7726元（計算式：4,998,057,937 元÷48,608坪＝102,823.
    7726元/ 坪），則將官級34坪型原眷戶可獲得輔助購宅款為
    3,496,008 元（計算式：102,823.7726元/ 坪×34坪＝3,49
    6,008 元），校官級30坪型原眷戶可獲得輔助購宅款為3,08
    4,713 元（計算式：102,823.7726元/ 坪×30坪＝3,084,71
    3 元），尉士官級28坪型原眷戶可獲得輔助購宅款為2,879,
    065 元（計算式：102,823.7726元/ 坪×28坪＝2,879,065
    元），並以95年4 月27日勁勢字第0950006009號令予以核定
    ，核與事證相符，難認有任何違誤之處，原告徒憑主觀見解
    ，質疑被告核算不實云云，難謂有據，無從憑採。
七、綜上所述，原告上開主張各節，均非可取。被告作成原處分
    否准原告核付短少輔助購款之申請，認事用法俱無違誤，訴
    願決定予以維持，核無不合，原告訴請撤銷原處分及訴願決
    定，並求為判命被告並應作成准許原告所請如附表所示金額
    之給付輔助購宅款處分，為無理由，應予駁回。
八、本件為判決基礎之事證已臻明確，兩造其餘陳述及舉證，核
    與判決結果不生影響，爰不逐一論述，併予敘明。
據上論結，本件原告之訴為無理由，依行政訴訟法第104 條、民
事訴訟法第85條第1 項前段、行政訴訟法第98條第1 項前段，判
決如主文。
中　　華　　民　　國　　100　 年　　6　　 月　　16　　日
　　　　　　　　　　臺北高等行政法院第二庭
                          　　審判長法  官　徐　瑞　晃
                             　　　 法  官　蕭　忠　仁
                            　 　　 法  官　蔡  紹  良
上為正本係照原本作成。
如不服本判決，應於送達後20日內，向本院提出上訴狀並表明上
訴理由，如於本判決宣示後送達前提起上訴者，應於判決送達後
20日內補提上訴理由書（須按他造人數附繕本）。
中　　華　　民　　國　　100　 年　　6　　 月　　16　　日
　　　　　　　　　　　　　　　　　　書記官　林　俞　文